【裁判字號】    99,交抗,339
【裁判日期】    990826
【裁判案由】    聲明異議
【裁判全文】
臺灣高等法院高雄分院刑事裁定         99年度交抗字第339號
抗  告  人
即受處分人  甲○○
上列抗告人因違反道路交通管理處罰條例聲明異議案件，不服臺
灣高雄地方法院中華民國99年7 月19日裁定（99年度交聲字第
871 號），提起抗告，本院裁定如下：
    主  文
抗告駁回。
    理  由
一、抗告意旨略以：(一)伊遭舉發當日係於綠燈時尾隨前方機車前
    進，而本案員警係躲藏在路旁停車格看板後方舉發，員警到
    庭證述其視線並未受阻並不實在，而原審所憑仁武分局99年
    6 月11日檢送之現場相片，已與本案2 月間之景物已有不同
    ；(二)原審訊問時法官訊問員警伊當時位置可否看見中山路48
    9 巷口紅綠燈（指南北向），員警稱不行，待受處分人提供
    影片，員警又稱可以，足見其證述不信，而受處分人確係綠
    燈通行，員警豈有不需舉證即任意誣陷他人？況縱係專業人
    員亦有誤判之時；(三)員警雖與受處分人不相識，但丈其警察
    身分，為搶績效，而甘冒刑事責任之風險，即不能認無誣攀
    之可能；(四)現今科技發達，令執勤員警以照相、錄影存證，
    何難之有，僅憑員警空口難令人信服云云。
二、異議意旨略以：異議人即受處分人甲○○於99年2 月6 日16
    時23分許，騎乘車號KQ7-258 號重型機車，沿高雄縣大社鄉
    ○○路行駛，行經中山路與中山路489 巷之有燈光管制號誌
    之交岔路口，於綠燈時通過中山路之停止線，而於通過該路
    口後一百公尺時經舉發員警攔下，舉發員警距離上開交岔路
    口約一百公尺遠，因視覺死角、距離過遠，可能因為黃燈過
    快轉換而誤認異議人闖紅燈，也可能誤看成中山路489 巷的
    紅綠燈，舉發員警顯然無法確定異議人係於紅燈狀態下通過
    停止線，舉發時又無其餘科學儀器確認異議人確有闖紅燈，
    員警值勤方式惡劣，原處分機關裁決顯然有誤，為此聲明異
    議。
三、按汽車駕駛人，行經有燈光號誌管制之交岔路口闖紅燈者，
    處1,800 元以上5,400 元以下罰鍰，並記違規點數3 點，道
    路交通管理處罰條例第53條第1 項、第63條第1 項第3 款分
    別定有明文。再按道路交通管理處罰條例科處行政罰事件，
    依據公法爭議之舉證責任分配法則，固應先由行政機關就其
    業已履踐相關正當法程序，以及人民應受處罰之客觀違反法
    令行為，負證明之責，受處罰人就行政機關已為相當證明之
    前事項，若主張欠缺主觀歸責條件或為其他抗辯，亦須就其
    所辯提出反證。惟行政機關對於前開應為舉證事項，非不得
    以執行查察取締勤務人員，以其親身見聞事實供作證明方法
    ，尤於當場舉發交通違規事件，鑑於交通違規事實往往驟然
    而現、稍縱即逝，若硬性要求舉發員警不分違規情節，一律
    必須預留證據，俾便事後提出供法院審酌，除有現實技術可
    行性之困難外，勢將大幅提高交通管理之行政成本，並嚴重
    削弱道路交通管理之行政效能，此絕非立法者制定道路交通
    管理法規之本意。又警員舉發交通違規，係依道路交通管理
    處罰條例授權所為之職權行使，當可推知立法者有意授權依
    警員立即性之認知、判斷已足，並無必須另有其他積極佐證
    ：如其他目擊證人或必須拍攝照片等，始構成處分要件之規
    定。此係因執行職務之公務員，通常多具有一定之考選資格
    與專業訓練，且其執法之對象係不特定之大眾，故其立場經
    立法機關推定，應具有客觀、公正之特質，而無故意偏頗之
    虞。是以立法者乃賦予行政機關制定違反道路交通事件統一
    裁罰標準及處理細則，使執勤警員得當機處分以達其維護交
    通秩序、安全之行政目的；反之，若謂公務員一切行政行為
    均需預留證據以證其實，則國家行政勢必窒礙難行。
三、經查：
  (一)受處分人於99年2 月6 日下午4 時23分騎乘車號KQ7-258 號
    重型機車西向東行經高雄縣大社鄉○○路489 巷路口時，為
    在高雄縣大社鄉○○路執勤之員警鄭俊卿攔停舉發有闖紅燈
    之違規行為，經原處分機關裁罰1,800 元，並記違規點數3
    點之事實，有高雄縣政府警察局舉發道路交通管理事件通知
    單、交通部公路總局高雄區○○○○○道路交通管理事件裁
    決書暨送達證書、交通違規查詢單影本各1 份在卷可按，而
    受處分人雖否認有何闖越紅燈之情節，惟亦坦認有於上開時
    間行經該路口後遭警攔停舉發之情，是以此部分之事實，自
    堪認定。
  (二)再者受處分人於上開時間沿高雄縣大社鄉○○路由西向東行
    駛，行經中山路與中山路489 巷之有燈光管制號誌之交岔路
    口，闖紅燈之事實，業經舉發員警鄭俊卿於原審到庭證稱：
    「本件是我所舉發，當時我是執行交通稽查取締勤務，二人
    一起值勤，當天我們是選定中山路489 巷巷口執勤，我看到
    異議人沿著中山路由西往東（行駛），闖紅燈，才將他攔下
    來。當時距離中山路跟中山路489 巷之交岔路口五、六十公
    尺。我所站的位置，可以看到交叉路口，並沒有任何的東西
    會擋住我的路線，因為我是站在路旁的機車道上，所以目視
    的很清楚。當異議人通過該路口時，與他同向其他車輛是停
    在停止線那邊。伊執勤時站的地方很明顯，並未躲在移動看
    板後方」等語明確。參以受處分人於聲明異議狀已自承「員
    警因視覺距離死角，導致沒有注意到聲明人於綠燈時已通過
    停止線，只注意到未完全通過路口時已轉為紅燈之狀態」等
    語（見原審卷第4 頁），顯見受處分人於通過該路口時確為
    紅燈之狀態，僅爭執其通過停止線時為綠燈而已，惟中山路
    及中山路489 巷口之管制燈號時相變化為綠燈60秒、黃燈5
    秒、紅燈30秒，此有員警所繪製之現場圖在卷可查（原審卷
    第41頁），再據員警及受處分人所拍攝之相片所示，受處分
    人當時通過之中山路489 巷口距離非長，復依受處分人所提
    出之當日以手機拍攝員警舉發狀況之相片，可知當日道路並
    無擁塞狀況，則受處分人若果於綠燈時通過上開路口之停止
    線，縱突遇變換燈號，仍有黃燈5 秒之緩衝時間，可立即完
    全通過該路口，且一般人遇見黃燈亦應加速，不致於尚未完
    全通過時已變為紅燈，顯見受處分人於通過停止線時，早已
    變換為紅燈甚明，上開員警之證詞，應堪採信。
  (三)按道路交通管理處罰條例第7 條第1 項規定：「道路交通管
    理之稽查、違規之紀錄，由交通勤務警察，或依法令執行交
    通稽查任務之人員執行之」，而警察為維持交通秩序，依法
    執行職務，立場應是客觀公正，且警員係屬司法警察人員之
    一份子，應深切明白出庭作證具結後，應據實陳述之義務及
    如有偽證應受處罰之嚴重後果，舉發抗告人駕車違規之員警
    乃依法執行交通勤務之員警，斷無僅為少許績效即甘冒自身
    觸犯偽證罪之風險而設詞誣攀抗告人之理，況且受處分人遭
    舉發時，正值白晝，又在市區，車流亦多，縱員警係為績效
    而舉發違規，亦應甚易，尚無需刻意誣陷他人以遂其目的。
  (四)又現今照相錄影設備之取得，雖並無困難，惟交通狀況瞬息
    萬變，突發狀況亦多，若得以目視判定之違規，一概要求在
    場執行交通秩序勤務之警員均需持用照相、錄影設備，將導
    致員警專心器械之操作而妨礙交通秩序之正確、即時維持，
    更需秏費相當之行政成本，影響道路交通秩序之管理，抗告
    意旨堅持警方應提出照相或錄影證據以資佐證，亦嫌無據。
四、綜上所述，受處分人於上開時間，騎乘機車行經前開路口之
    際，確有闖越紅燈之違規情事，原處分機關依據道路交通管
    理處罰條例第53條第1 項等規定，裁處受處分人罰鍰1,800
    元，並記違規點數3 點，核無違誤。從而，原審裁定駁回受
    處分人之異議，依法並無不當，受處分人之抗告為無理由，
    應予駁回。
五、據上論結，應依道路交通案件處理辦法第26條、刑事訴訟法
    第412條，裁定如主文。
中    華    民    國    99    年    8     月    26    日
                  刑事第七庭    審判長法  官 莊飛宗
                                      法  官 謝宏宗
                                      法  官 蔡廣昇
以上正本證明與原本無異。
不得再抗告。
中    華    民    國    99    年    8     月    26    日
                                      書記官 曾允志

司法院資訊處製作；財團法人民間司法改革基金會備份。
